【裁判字號】    98,交聲,661
【裁判日期】    980703
【裁判案由】    聲明異議
【裁判全文】
臺灣彰化地方法院交通事件裁定         98年度交聲字第661號
移送機關  交通部公路總局臺中區監理所彰化監理站
異議人即
受處分人  甲○○
上列異議人即受處分人因違反道路交通管理處罰條例案件，對於
交通部公路總局臺中區監理所彰化監理站民國98年5 月5 日彰監
四字第裁64-I00000000號處分不服，聲明異議，本院裁定如下：
    主  文
原處分撤銷。
甲○○汽車駕駛人，爭道行駛而在多車道不依規定駕車，處新臺
幣玖佰元，並記違規點數壹點。
    理  由
一、按汽車駕駛人，爭道行駛，在多車道不依規定駕車者，處新
    臺幣（下同）600 元以上1,800 元以下罰鍰，並記違規點數
    1 點，道路交通管理處罰條例第45條第4 款、第63條第1 項
    第1 款定有明文。又按機車優先車道標線，用以指示機器腳
    踏車優先行駛之車道，其他車種除起步、準備停車、臨時停
    車或轉向外，不得橫跨或占用行駛，道路交通標誌標線號誌
    設置規則第174 條之1 第1 項亦有明文，易言之，倘機車以
    外其他車種，於多車道非因起步、準備停車、臨時停車或轉
    向等原因而任意橫跨或占用行駛機車優先車道者，即屬在多
    車道不依規定駕車之違規行為。
二、原處分意旨略以：異議人即受處分人甲○○於民國98年3 月
    23日16時28分許，駕駛車牌號碼6R-1556 號自用小貨車，行
    經彰化縣社頭鄉○○路○段處，因有占用機車優先車道之違
    規行為，為彰化縣警察局田中分局社頭分駐所警員當場攔停
    掣單舉發。嗣異議人於應到案日期（98年4 月8 日）前，向
    原處分機關提出陳述，由原處分機關函請原舉發單位調查結
    果，仍認其有前揭違規行為，乃以違反道路交通管理處罰條
    例第48條第1 項第2 款「不依標誌、標線、號誌指示」之規
    定進行裁處。
三、聲明異議意旨略以：異議人於上開時間行經該路段，雖有行
    駛在機車優先車道之行為，然異議人當日是要送貨到彰化縣
    田中鎮及拜訪客戶，在行經彰化縣社頭鄉○○村○○路○段
    時，異議人因胃痛及未攜帶手機，於是準備靠路邊停車向店
    家問路，並開始打方向燈及踩煞車，當時汽車及機車很多，
    異議人就慢慢將車子開往路邊，詎料警員竟從111 號北邊空
    地跑出來，舉旗將異議人攔下，然異議人並非故意占用機車
    優先車道，為此聲明異議等語。
四、本件異議人甲○○對於其有在上揭時、地，駕駛車牌號碼6R
    -1556 號自用小貨車，行駛於彰化縣社頭鄉○○路○段上之
    「機車優先道」乙節坦認不諱，惟否認有何故意占用機車優
    先道之違規行為，並以前詞置辯。經查：
（一）證人即舉發本件違規之彰化縣警察局田中分局社頭分駐所
      警員蕭裕華於本院訊問時具結證稱：當天伊是執行下午4
      到6 點之巡邏勤務，大約在16時25分許，伊發現社頭鄉○
      ○路○段（奇美公司前大約50公尺處），有1 部車輛未依
      照路標線行駛在機車優先道，伊舉紅旗及鳴笛示意該部車
      輛停車受檢，並要求駕駛人出示駕照及行照，伊有告知異
      議人違規事實，表示該路段有設置機車優先行駛道，而汽
      車行駛於機車優先道，就是沒有依照道路標線行駛，異議
      人當時也沒有意見，後來說是要問路，但依照當時交通狀
      況，倘若是要問路，車子應該有要停下來的跡象，但是異
      議人並沒有問路的動作，而是一直行駛，依照實務判斷，
      如果要問路，應該是會停下問旁邊的攤商，但從異議人開
      到機車道後迄於伊攔停點之路邊，都沒有住家或商家，就
      算有住家也是距離超過100 公尺處，那邊房子狀況都有圍
      牆之類的，不是馬上就可以問路，一般是問攤販，但該現
      場並沒有攤販，商家距離攔停點也有100公尺以上等語（
      見本院98年6月18日訊問筆錄），並提出現場照片9張為證
      。
（二）按法院受理交通異議案件，乃是對交通舉發行政處分審查
      其是否違法，本質上屬於行政爭訟過程，與普通法院審理
      刑事案件原則不同。其舉證責任之原理，並非如刑事案件
      中，應超越任何合理懷疑始可為有罪判決者之嚴格程度，
      而係應與民事訴訟之舉證責任原理相類似，除有特別規定
      外，基本上準用民事訴訟法，亦即基本上應就行政機關與
      人民所各自主張有利於己之事實，分配其應盡之舉證責任
      ，由國家機關與人民二造，各自履行其主觀之舉證責任，
      在過程中各自提出證據。若窮盡各種證據方法，待證結果
      仍有不明時，則由客觀之舉證責任危險分配原則，決定國
      家機關與人民二造何人應受敗訴危險，此參酌行政訴訟法
      第136 條規定行政訴訟程序準用民事訴訟法第277 條之規
      定自明。
（三）查本件彰化縣警察局田中分局社頭分駐所警員蕭裕華與異
      議人素不相識，本於職責而開單告發，應無可能誣陷異議
      人。而上開路段確明顯漆有「機車優先」之字樣，係屬機
      車優先道無訛，異議人係駕駛自用小貨車，依前述規定，
      除有「起步、準備停車、臨時停車或轉向」等原因，即不
      得任意橫跨或占用行駛機車優先車道，異議人既坦認其有
      行駛機車優先道之行為，自應就有「起步、準備停車、臨
      時停車或轉向」等原因提出證據以實其說，異議人僅空言
      辯稱：欲靠邊停車問路云云，然依證人前揭證述，異議人
      並無任何減速以停靠路邊之跡象，且該路段並無任何攤販
      以便問路，異議人復未能提出相關之具體事證以供查證，
      本院自難憑其片面之說辭，而遽為有利於異議人之認定，
      異議人所為之上揭辯解，尚難憑採。
五、綜上所述，異議人確於舉發單所載時、地，有駕駛上開自用
    小貨車占用機車優先道行駛之違規事實，而其所為，乃屬「
    爭道行駛而在多車道不依規定駕車」，係違反道路交通管理
    處罰條例第45條第4 款之規定，原處分機關認異議人係違反
    同條例第48條第1 項第2 款之規定，其處分即有違誤。是本
    件異議雖無理由，惟原處分既有上開違誤之處，自應由本院
    將原處分撤銷，依道路交通管理處罰條例第45條第4 款及第
    63條第1 項第1 款規定，裁處異議人如主文第2 項所示之罰
    鍰並記違規點數1 點，以資適法。
六、據上論斷，應依道路交通案件處理辦法第20條前段，裁定如
    主文。
中    華    民    國    98    年    7     月    3     日
                          交通法庭    法  官  郭麗萍
以上正本證明與原本無異。
如不服本裁定，應於裁定送達後5 日內向本院提出抗告狀。
中    華    民    國    98    年    7     月    3     日
                                      書記官  吳冠慧


司法院資訊處製作；財團法人民間司法改革基金會備份。
